臺灣高等法院民事判決　　　　　　　　 93年度金上易字第9號
上　訴　人　甲○○
被　上訴人　統一期貨股份有限公司
法定代理人　林寬成
訴訟代理人　翁豐彰
　　　　　　鄭惠蓉律師
上　一　人
複　代理人　鄭旭廷律師
上列當事人間清償債務事件，上訴人對於中華民國93年9月27日
臺灣臺北地方法院93年度金字第36號第一審判決提起上訴，經本
院於94年3月8日言詞辯論終結，判決如下：
    主  文
上訴駁回。
第二審訴訟費用由上訴人負擔。
    事實及理由
一、本件上訴人聲明求為判決：（一）原判決廢棄。（二）被上
    訴人在第一審之訴及假執行之聲請均駁回。
    被上訴人聲明求為判決：如主文所示。
二、被上訴人起訴主張：上訴人於民國（下同）93年1月30日在
    伊公司開立期貨受託買賣交易帳戶，帳號0000000（下稱系
    爭帳戶），並與伊簽訂受託契約，委託伊在臺灣期貨交易市
    場買賣臺灣加權股價指數選擇權（下稱台指選擇權）。依兩
    造間所訂受託契約第10條第1項第1款約定，如上訴人之權益
    總值，已低於維持保證金之額度，且未於期限內繳交追加保
    證金時，伊有權代為沖銷上訴人交易部位，並由上訴人自負
    盈虧。上訴人至同年3月23日在系爭帳戶共計留倉同年4月台
    指選擇權之賣權空單57口，因該日臺灣期貨市場一開盤即大
    跌，上訴人之帳戶淨值已低於伊公司規定之保證金成數，經
    伊代為平倉後，結算沖銷虧損共計新台幣（下同）79萬4,94
    1元，爰依兩造間所訂立之契約關係，請求上訴人給付積欠
    之款項等情，求為命上訴人給付79萬4,941元及自支付命令
    上訴人則以：被上訴人並未於93年3月22日上午11時23分通
    知伊應補足保證金，係伊於同（22）日以電話告知被上訴人
    公司之協理胡任標，伊欲自己平倉並自負全責，獲胡任標同
    意，然伊於次（23）日上午8時30分再次向胡任標表示是日
    要由伊自行決定價位平倉時，胡任標表示於開盤前（8時30
    分），已以市價（即跌停價）掛出。被上訴人既由其公司之
    經理人同意由伊自行平倉，自應受拘束，然被上訴人卻代為
    平倉，造成伊之權益受損。被上訴人之行為違反期貨交易法
    第73條、第74條之規定，且伊前所為同意由被上訴人代為平
    倉之錯誤意思表示，當伊已明示改由自已平倉時，被上訴人
    即應受拘束，不得代為平倉云云，資為抗辯。
三、經查被上訴人主張上訴人於93年1月30日在伊公司開立系爭
    帳戶，與伊簽訂受託契約，委託伊在臺灣期貨交易市場買賣
    台指選擇權，至同年3月23日在系爭帳戶共計留倉賣權空單
    57口，因該日臺灣期貨市場一開盤即大跌，上訴人之帳戶淨
    值已低於伊公司規定之保證金成數，經伊代為平倉後，結算
    沖銷虧損共計79萬4,941元之事實，業據其提出上訴人之開
    戶文件、受託契約、成交資料一覽表及沖銷明細為證（見原
    審卷15-26頁），且為上訴人所不爭執，自堪信為真實。
四、被上訴人所為之前開請求，是否有據，詳如下述：
（一）按依上訴人之開戶文件所附之「交易細則知會書」第6條
      第1款約定：「委託人（即上訴人）於參與期貨交易前，
      應充分了解保證金控制之重要，若因委託人未妥善做好保
      證金之控制，將可能遭遇下列狀況，此時本公司（即被上
      訴人）有權而非義務逕行反向沖銷委託人之全部或部分倉
      位，所有損失（包括Over Loss）均由委託人承受：委託
      人帳戶內權益數低於所有倉位所需之維持保證金時，本公
      司將以口頭或書面通知委託人補足保證金至原始保證金之
      額度，委託人應即時繳交差額，若委託人未即時繳交差額
      ，或無法聯絡到委託人時，本公司將有權而非義務逕行反
      向沖銷委託人之全部或部分倉位，所有損失（包括Over
      Loss）均由委託人承受。」（見原審卷22頁）。
（二）經查被上訴人主張伊曾於93年3月22日上午11時23分許以
      電話通知上訴人應補足保證金，經原審至被上訴人公司就
      被上訴人公司之電腦錄音資料進行勘驗結果，受話方之聲
      音與上訴人本人之聲音不同（見原審卷85頁之勘驗筆錄）
      ，上訴人抗辯其本人並未親自接到上開電話固係可採，惟
      上訴人曾於同（22）日中午12時15分許致電被上訴人，對
      被上訴人公司之人員，表明身份後，主動詢問其戶頭是否
      應補錢，並表示其不補，由他宰割（即任由被上訴人平倉
      之意），有被上訴人所提出之錄音帶譯文及原審之勘驗筆
      錄可稽（見原審卷75頁），且為上訴人所不爭執。足見上
      訴人本人雖未於同（22）日上午11時23分許，親自接獲被
      上訴人通知其應補足保證金之電話，然其嗣後既自行去電
      被上訴人公司確認其帳戶應補繳保證金，亦得認其於是時
      已受被上訴人之通知，並知悉其帳戶內之保證金不足，且
      其向被上訴人表示其拒絕補繳保證金，被上訴人自得依前
      述「交易細則知會書」第6條第1款之約定辦理。
（三）再按民法第88條第1項規定，意思表示之內容有錯誤，或
      表意人若知其事情即不為意思表示者，表意人固得將其意
      思表示撤銷之；但以其錯誤或不知事情，非由表意人自己
      之過失者為限。上訴人抗辯伊因受國家政局劇變影響，方
      會有任由被上訴人自行平倉之錯誤意思表示，待其清醒後
      ，即去電被上訴人公司之協理胡任標表示改由伊自行平倉
      ，而撤銷該錯誤之意思表示云云。然查上訴人就其所為前
      開具體向被上訴人表示不補足保證金而由被上訴人代為平
      倉之意思表示，並未證明有何錯誤之情事，況縱認係錯誤
      亦係因伊自己之過失所致，所辯殊不足取。
（四）至上訴人另抗辯被上訴人公司之人員胡任標已同意由伊自
      行平倉，故被上訴人不得代為平倉云云，則為被上訴人所
      否認，並經證人胡任標到場證稱：伊並未於93年 3月22日
      中午12時15分接獲上訴人之電話，依照法令，伊並無權責
      可以讓客戶自行平倉等語（見原審卷73頁）。參諸上訴人
      先則二次辯稱，伊係於93年3月22日中午12時15分由家中
      去電胡任標，獲胡任標同意由伊自行平倉（見原審卷52、
      53 、79、80頁）；然該次之電話，業經原審至被上訴人
      公司勘驗電話錄音結果，該時段之電話錄音即係前述上訴
      人致電被上訴人，對被上訴人公司之人員，表明身份，主
      動詢問其戶頭是否應補錢，並表示其不補，由他宰割之內
      容，足見上訴人所稱不實。上訴人繼而改稱，伊係於同（
      22）日下午1時45分去電胡任標，獲胡任標同意由伊自行
      平倉（見原審卷82頁）；嗣再改稱係於同（22）日下午3
      時與胡任標達成由伊自行平倉之協議（見本院卷11頁），
      先後所稱不一，尤難信為真實。至證人謝代春雖到場證稱
      ：伊於93年3月22日下午，應上訴人之邀至上訴人家中，3
      點以後胡任標打電話至上訴人家中，上訴人與胡任標用免
      持聽筒講話，伊有在場，胡任標說上訴人錢不夠，上訴人
      表示她有錢，第二天上訴人可以自己處理，胡任標說好由
      上訴人自己處理云云（見本院卷62頁），惟上訴人所稱伊
      獲胡任標同意自行平倉之通電話時間先後不一，顯難信為
      真實，已如前述，證人謝代春所為之證詞，顯係附和上訴
      人所為，尚難據為有利於上訴人之認定。再參諸93年3月
      23日上午8時11分上訴人與胡任標之電話通話內容，其中
      上訴人之通話為：「今天喔…我是說開盤…開盤出嗎？…
      開盤出的話，我那個戶頭阿，嗯。…我是說喔，我們那個
      …那個債務當然是會了的。…看可不可以幫我們減輕到最
      低，你開盤出是不是會很高？…喔，那你是要開盤前掛，
      是不是？…」（見原審卷75、76頁），經原審至被上訴人
      公司勘驗電話錄音屬實（見原審卷86頁），並無上訴人要
      求胡任標同意由伊自行平倉之通話，且自上開上訴人所言
      「看可不可以幫我們減輕到最低，你開盤出是不是會很高
      ？」之情形，足見伊已知被上訴人將代為平倉。是上訴人
      抗辯被上訴人公司之人員胡任標同意由伊自行平倉云云，
      毫不足取。至上訴人所提出由訴外人李國雄出具之陳報書
      ，雖記載李國雄同意於93年3月23日提供資金與上訴人（
      見本院卷102、103頁），上訴人並據以抗辯伊可自行平倉
      云云，惟查上訴人在原審始終並未提出該項抗辯，顯見李
      國雄之陳報狀，要屬事後附和上訴人所為抗辯而作成，亦
      難據為有利於上訴人之認定。
（五）依上所述，上訴人已明知伊應補足保證金，而伊除明示不
      願補繳保證金外，並同意由被上訴人代為平倉，則上訴人
      之系爭帳戶淨值於93年3月23日臺灣期貨市場開盤後低於
      被上訴人規定之保證金成數，經被上訴人代為平倉後，結
      算沖銷虧損共計79萬4,941元，自應由上訴人負擔。
五、綜上所述，被上訴人本於兩造間所訂立之契約關係，請求上
    訴人給付79萬4,941元，及自支付命令送達之翌日即93年4月
    21 日起至清償日止，按年息5％計算之利息，自屬應予准許
    。從而原審所為上訴人敗訴之判決，並無不合，上訴論旨指
    摘原判決不當，求予廢棄改判，為無理由。
六、至兩造其餘之攻擊或防禦方法及提出未經援用之證據，經本
    院斟酌後，認為均不足以影響本判決結果，自無逐一詳予論
    駁之必要。併此敘明。
七、據上論結，本件上訴為無理由，依民事訴訟法第449條第1項
    、第78條，判決如主文。
中　　華　　民　　國　　94　　年　　3 　　月　　29　　日
                  民事第六庭審判長法　官　林鄉誠
                                  法　官　梁玉芬
                                  法　官　鄭威莉
正本係照原本作成。
不得上訴。
中　　華　　民　　國　　94　　年　　3 　　月　　29　　日
                                  書記官　吳瑞英
